【裁判字號】    90,交抗,61
【裁判日期】    901031
【裁判案由】    聲明異議
【裁判全文】
臺灣高等法院臺南分院刑事裁定                九十年度交抗字第六一號    Ｇ
      抗  告  人  甲  ○  ○
右列抗告人因違反交通管理處罰條例案件，不服臺灣雲林地方法院中華民國九十年九
月三日所為裁定（九十年度交聲字第一二號）提起抗告，本院裁定如左：
      主      文
抗告駁回。
      理      由
一、按汽車行駛於高速公路或設站管制之道路，而不遵管制之規定者，處汽車駕駛人
    新台幣三千元以上六千元以下罰鍰，汽車違反道路交通管理事件，係以科學儀器
    取得違規證據資料，足資認定其違規事實，而當場不能或不宜攔截製單舉發者，
    得逕行舉發之。逕行舉發，應記明車輛牌照號碼、車型等可資辨明之資料，查明
    汽車所有人姓名或名稱、住址，並以該汽車所有人為被通知人製單舉發之，執勤
    之公路警察，發現汽車駕駛人違反交通管理事件，當場不能掣單舉發者，得逕行
    舉發。逕行舉發違規事件得由裁處機關按照違反道路交通管理事件統一裁罰標準
    及處理細則第七章自動繳納罰鍰之處理程序，通知汽車所有人自動繳納罰鍰，逾
    期未繳納者，依其違反行為法定罰鍰最高額逕行裁決。汽車駕駛人，違反道路交
    通管理處罰條例第三十三條者，除依原條款處罰鍰外，並記違規點數一點。道路
    交通管理處罰條例第三十三條、道路交通管理事件統一裁罰標準及處理細則第二
    十三條第一項第五款、第二項、高速公路交通管制規則第二十六條第二項第一款
    、第三項、道路交通管理處罰條例第六十三條第一項第一款分別定有明文。
二、本件抗告抗告意旨略以：
    （一）證人蔡文慶只是值勤警員之一，雖與異議人並無宿怨，並已經以刑事責任
          擔保其所述真實。但眾所皆知，國道執勤警員對於舉發交通違規事件有勤
          務上的壓力與績效，取締超速違規事件又經常有選擇性執法的情事。例如
          ：對於集團車輛之超速違規事件，為了避免攔截容易發生事故，通常都不
          會加以取締。其次，證人蔡文慶只是坐在警車右座的填單人，駕駛警車忽
          然從路肩開到高速公路車道以危險方式行攔截並下車執行勤務的是吾慶臨
          警員，且蔡員完全聽命吾員指令行事。可見蔡文慶君之結證，無法釐清本
          案的全部經過及真象，其結證與本案的事實經過也有出入，所以不足採信
          。再者，刑事責任擔保只是塗具形式，明顯低於本人白紙黑字的「如有不
          實陳述願遭天殊地滅」的道德責任，更何況在黑白不分、是非不明、公理
          不彰的今日台灣，以刑事責任擔保根本無法令人信服。
    （二）異議人經過北二高龍潭收費站時，與看到前方五、六輛車子的距離只有數
          百公尺，行進到北二高六十九公里處，雖然已經看不到前方的車輛，惟間
          距也絕不會超過二公里。據此，如果本案確定警員在一時三十七、八分重
          新啟動雷達，前述五、六輛車子根本不可能在一時三十八分之前，通過六
          十九公里處的雷達搜尋地點。換言之，異議人在一時四十分行進到六十九
          公里處，遭到警員攔截所看到測速器上數字「１１７」，不無可能是前面
          五、六輛車子之一的車速。還有，兩公里的車輛間距，即使以九十公里計
          算，行車時間也絕對不必費時兩分鐘。因此，原裁定以：「本件違規事實
          發生時點為一時四十分，時間順序吻合，並無矛盾。而異議人所述：行進
          到六十九公里處，前方已經沒有車子乙節，除與證人蔡文慶所證：當時沒
          有看到其他車子等語相符外，益加確定警員在一時三十七、八分重新啟動
          雷達所測得之違規車輛，即為異議人之車輛無誤。」明顯與事實不符，其
          理由不但矛盾，而且違背經驗法則。
    （三）異議人提出九十年三月九日零時零分，在員林（交流道）附近，全國加油
          站取得加油站之發票以外，也同時是出全國加油站回利卡之影印資料。查
          全國加油站回利卡除了有卡號之外，也有持卡人的姓名，不是事後申請可
          以提呈或捏造的證據。異議人提出上述證據，是要證明在加油後開車從員
          林交流道上高速公路，中途在泰安休息區下車小便並投幣購買一罐伯朗藍
          山咖啡後，繼續到北二高六十九公里處的行車距離（約一四三公里）與實
          際的行車時間（以九十分鐘計算），平均時速低於一○○公里，根本沒有
          以時速一百十七公里（超速二十七公里）高速行駛之必要。如此重要的輔
          佐證據，原裁定未經查證，豈能隨意斷定：「與本案一時四十分在北二高
          六十九公里處之違規事實，尚無關聯」呢？此為當事人不服裁定之抗告理
          由三。綜上所陳，台灣雲林地方法院交通法庭審理本案，在九十年五月三
          十日傳訊異議人出庭應訊，另只於九十年八月十六日傳訊證人蔡文慶製作
          訊問筆錄。除此之外，未曾傳訊真正的執勤警員吾慶臨或傳喚兩造對質，
          顯然違背言詞辯論公開之規定。還有其裁定的理由不但「無法釐清」國道
          公路警察局第六警察隊警員，「絕無」故意將別車違規時速轉嫁異議人之
          「存疑」。且理由矛盾也違反證據法則。甚至對於異議人提出的證據，有
          應調查而未調查之實而違反證據法則。是故，當事人依法提出抗告，呈請
          鈞院廢棄原裁定並更為裁定，以解決本案之爭議等語，資為抗辯。
三、經查：
    （一）抗告人於民國（下同）九十年三月九日一時四十分，駕駛牌照號碼Ｃ五－
          四三三三號自小客車，行經國道三號高速公路北向六十九公里處，為國道
          公路警察局第六警察隊警員蔡文慶、吾慶臨以雷達測速器測得抗告人車速
          一一七公里，超過該路段速限九○公里之限制，乃以超速攔查，而抗告人
          則拒絕於舉發違反道路交通管理事件通知單上簽收，處分機關遂以抗告人
          違規超速，而依道路交通處罰條例第三十三條第一項逕行舉發，案經台北
          市交通事件裁決所以北市裁三字第駕裁二二—Ｚ00000000號依違
          反道路管理處罰條例第三十三條規定裁決抗告人罰鍰新台幣（下同）三千
          元，並記違規點數一點之處分。抗告人對於上開日時確有駕車行經右揭路
          段，警員以超速攔查，指明測試結果經其確認乙節，已於原審審理時自承
          在卷（詳原審九十年五月三十日訊問筆錄）。且本件違規取締在場之員警
          蔡文慶亦結證稱：本件是以裝在警車外面雷達測到的，我們設定感應標準
          比速限多十幾公里，所以當天汽車時速超過一百零三公里才有感應，而且
          我們在三、四百公尺前就偵測到異議人的車有超速，而一經鎖定，立刻發
          出聲音，我回頭看，只看到車道上只有異議人的車。當時沒有其他車子行
          駛在異議人前面，所以應該不會有誤認車子之可能等語，業據於原審到庭
          時結證明確，並有舉發違反交通管理事件通知單及裁決書附卷可稽。
    （二）交通警察掣單舉發違反道路交通管理處罰條例所列之違規事實，本質上為
          行政處分，係公務員基於職務上之權力，依法就特定之具體事件所為之具
          公法上效果之單方面行政行為，基於公務員為公法上行為具有公信力之原
          則，該行政行為當可被推定為真正，其據以依法處分之事實認定亦為正確
          無誤，且上開證言係證人於原審法院調查時，以具結擔保供述真實性並在
          負擔偽證罪之心理狀態下所為之證述，又卷存證據資料內並無任何積極證
          據足以證明證人蔡文慶上開供述係屬虛偽，亦無有足以令人顯信其供述為
          不可採之品性證據或前科證據存在，自不得僅以證人為本件開單告發抗告
          人之員警，而質疑其證言之信憑性，抗告人對前開證人之供述亦無法舉出
          或請求調查任何對其有利之證據，資以對證人所供述受處分人違規之事實
          產生任何合理之懷疑，從而本件抗告人既未能提出確實證據以資證明其確
          無違規行為。其次參以本件抗告人駕車違規超速時間為九十年三月九日一
          時四十分許，適值凌晨，車疏人稀，國道道路空曠，稍有疏忽即超速行駛
          ，同理執勤警員亦極易因前述情況，偵測到抗告人超速違規。抗告人僅空
          言泛稱並無超速習慣，處分機關可能以先前超速之車輛，誤認為抗告人之
          車而張冠李戴云云，難認其辯解有何可採，職是，本件事證明確，抗告人
          之違規行為洵堪認定。
    （三）再者，就抗告人所提事證觀之，抗告人九十年三月九日零時零分，在員林
          （交流道）附近全國加油站加油，加油後從員林交流道上高速公路，中途
          在泰安休息區下車小解並投幣購買一罐伯朗藍山咖啡後繼續北上，至北二
          高六十九公里處的行車距離約一四三公里，實際的行車時間若以九十分鐘
          計算，平均時速低於一○○公里，時速未達一百十七公里，並提全國加油
          站之發票及回利卡影印資料以為憑據，惟自員林交流道至北二高六十九公
          里處之行車距離固約一四三公里（詳原審卷附第六十四頁高速公路交流道
          里程數），但如抗告人所述另至員林交流道附近全國加油站加油，與泰安
          休息區上廁所並購買飲料，則由全國加油站上員林交流道及上下泰安休息
          區部分距離，抗告人並未計入，抗告人九十年三月九日零時零分加油，翌
          日一時四十分為警攔查，總計為一○○分鐘，則加油後由全國加油站上員
          林交流道，加上進入泰安休息區上廁所並購買飲料再上高速公路之時間，
          依一般經驗法則應不止只需十分鐘即能完成，抗告人所陳之實際行車時間
          為九十分鐘顯然不實。上述行程經過后里、造橋、龍潭三收費站，另加上
          述由加油站上員林交流道及上下休息區，均非能高速行使之區域，而抗告
          人卻未予另外計算，所稱平均時速低於一○○公里云云，顯不足採。
    （四）綜前所述，抗告人所辯顯與事實不符，應非可採。原審法院認移送機關依
          道路交通管理處罰條例第三十三條第一項、第六十三條第一項第一款規定
          ，對抗告人處以罰鍰新台幣三千元，並記違規點數一點，核無違誤，因而
          駁回其異議。本院經核原裁定，認事用法，並無不合。抗告意旨，指摘原
          裁定不當，為無理由，應予駁回。
四、據上論斷，應依道路交通案件處理辦法第第二十六條、刑事訴訟法第四百十二條
    前段，裁定如主文。
中    華    民    國      九十      年      十        月      卅一      日
                                  臺灣高等法院臺南分院刑事第六庭
                                      審判長法官  楊    明    章
                                            法官  徐    宏    志
                                            法官  戴    勝    利
右正本證明與原本無異。
不得再抗告。
                                      法院書記官  吳    銘    添
中    華    民    國      九十      年      十一      月      二      日


司法院資訊處製作；財團法人民間司法改革基金會備份。
